【裁判字號】    97,交聲,22
【裁判日期】    970630
【裁判案由】    違反道路交通管理處罰條例聲明異議
【裁判全文】
臺灣花蓮地方法院交通事件裁定    97年度交聲字第22號
原處分機關  交通部公路總局臺北區監理所花蓮監理站
異  議  人
即受處分人  甲○○
上列異議人因違反道路交通管理處罰條例案件，對於交通部公路
總局臺北區監理所花蓮監理站於民國97年1月2日花監違字第裁44
─P00000000號裁決書所為處分，聲明異議，本院裁定如下：
    主  文
原處分關於吊扣駕駛執照十二個月部分撤銷。
上開撤銷部分甲○○吊扣小型車普通駕駛執照十二個月。
    理  由
一、異議意旨略以：異議人即受處分人甲○○於民國96年11月22
    日22時9分許，酒後駕駛車號G6-4749號自用一般小客貨車，
    行經花蓮縣吉安鄉○○○街 105號前，為警攔檢並施以酒精
    濃度測試，測得其呼氣之酒精濃度測試值為0.28MG/L，遂予
    以製單舉發，嗣原處分機關乃依道路交通管理處罰條例第35
    條第1項第1款，裁處異議人罰鍰新台幣（下同）19,500元、
    施以道路安全講習，並吊扣駕駛執照12個月，惟異議人為職
    業聯結車駕駛，因監理制度採取一人一照之管理措施，其考
    取職業聯結車駕駛執照後即將小型車普通駕駛執照交還監理
    機關，目前僅有職業聯結車駕駛執照，吊扣職業聯結車駕駛
    執照，將影響異議人生計，罰金跟講習部分，異議人均已接
    受，然就吊扣駕照部分，爰依法聲明異議，請求撤銷關於吊
    扣駕駛執照12個月之處分等語。
二、按汽車駕駛人飲用酒類後其吐氣所含酒精濃度超過每公升0.
    25毫克者，不得駕車；汽車駕駛人，駕駛汽車經測試檢定有
    酒精濃度超過規定標準者，處15,000元以上60,000元以下罰
    鍰，並當場移置保管其車輛及吊扣其駕駛執照 1年，道路交
    通安全規則第114條第2款及道路交通管理處罰條例第35條第
    1項第1款分別定有明文。
三、經查：異議人對於酒醉駕車之行為坦承不諱，僅爭執其係駕
    駛自小客貨車時違規，為何吊扣職業聯結車駕照部分提起異
    議。按依道路交通安全規則第61條第1項第1款規定，汽車駕
    駛人取得高一級車類之駕駛資格者，應換發駕駛執照，並准
    其駕駛較低級車類之車輛，已領有聯結車駕駛執照者，得駕
    駛大客車、大貨車、代用大客車、大客貨兩用車、曳引車、
    小型車、輕型機器腳踏車。本件異議人領有較高級之聯結車
    駕駛執照時，監理機關即已收回自小客車駕照，業據證人即
    花蓮監理站約僱人員乙○○到庭證述明確，是異議人已經沒
    有小型車普通駕駛執照可供吊扣，合先敘明。然異議人畢竟
    是駕駛自小客貨車時違規，並非於駕駛職業聯結車時違規，
    此時吊扣職業聯結車駕駛執照，對其是否過苛？按行政行為
    採取方法所造成之損害，不得與所欲達成目的之利益顯失均
    衡，則在本件異議人無小型車普通駕駛執照可供吊扣之情形
    下，吊扣其聯結車駕駛執照，雖可達成禁止異議人繼續酒後
    駕駛之行政目的，然亦同時造成剝奪異議人駕駛其他各類車
    輛之結果，所造成之損害與所欲達成目的之利益，顯然失衡
    ，復與道路交通管理處罰條例第68條於94年12月14日修正、
    95年3月1日施行之修正意旨不符，有違法律保留原則。
四、至於我國採一人一照原則，導致聯結車駕駛人違規酒駕時，
    受有無從吊扣其普通自小客貨車駕照之利益，然此關於駕駛
    執照管理所衍生之執行困難或法規漏洞，宜由修法，或在執
    法技術面（例如在電腦資料庫中輸入，該員僅得駕駛職業聯
    結車，然不得駕駛自小客貨車，於查獲其駕駛自小客貨車時
    ，以無照駕駛之規定處罰），尚不得擴張解釋，於駕駛人無
    較低級駕駛執照可供吊扣時，即率爾代以吊扣其所領有之較
    高級駕駛執照。
五、綜上，原處分機關未審酌新修正法律之規定，逕對異議人裁
    處吊扣駕駛執照12個月之處分，於法不合，異議人此部分異
    議為有理由，應由本院將此部分之處分撤銷，改諭知吊扣受
    處分人小型車普通駕駛執照12個月。
據上論斷，依道路交通案件處理辦法第20條，裁定如主文。
中    華    民    國    97    年    6     月    30    日
                  交通法庭    法  官  蕭一弘
上列正本證明與原本無異。
如對本裁定不服，應於送達後5日內，向本院提出抗告狀（應抄
附繕本）。
中    華    民    國    97    年    7     月    1     日
                              書記官


司法院資訊處製作；財團法人民間司法改革基金會備份。
